臺灣高等法院刑事判決
109年度侵上訴字第309號
上  訴  人  
即  被  告  乙○○



選任辯護人  許儱淳律師
上列上訴人因妨害性自主案件，不服臺灣新北地方法院108年度
侵訴字第53號，中華民國109年9月30日第一審判決（起訴案號：
臺灣新北地方檢察署107年度偵字第33051號），提起上訴，本院
判決如下：
    主  文
原判決撤銷。
乙○○無罪。
    理  由
壹、程序事項：
　  按性侵害犯罪防治法所稱性侵害犯罪，係指觸犯刑法第221
    條至第227 條、第228 條、第229 條、第332 條第2 項第2 
    款、第334 條第2 項第2 款、第348 條第2 項第1 款及其特
    別法之罪；又行政機關、司法機關及軍法機關所製作必須公
     示之文書，不得揭露被害人之姓名、出生年月日、住居所
    及其他足資識別被害人身分之資訊。性侵害犯罪防治法第2 
    條第1 項、第12條第2 項分別定有明文。另性侵害犯罪防治
    法第12條所定其他足資識別被害人身分之資訊，包括被害人
    照片或影像、聲音、住址、親屬姓名或其關係、就讀學校與
    班級或工作場所等個人基本資料，性侵害犯罪防治法施行細
    則第6 條亦有明定。查本件被告乙○○既因觸犯刑法第221條
    第2項、第1 項之強制性交未遂罪，經檢察官提起公訴，核
    與性侵害犯罪防治法第2 條第1 項規定之性侵害犯罪定義相
    符，因本院所製作之本案判決係屬必須公示之文書，為避免
    被害人A女（真實姓名年籍詳卷，代號0000甲000000，下稱A
    女）之身分遭揭露，依上開規定，對於A女及A女之友人C女
    、同學B男之姓名、年籍資料等足資識別A女身分之資訊，均
    予以隱匿並註明參照卷內事證。
貳、公訴意旨略以：被告與告訴人A女原為朋友。緣A女於民國10
    7年8月底進行呼吸道手術後返家休養，被告於同年9月13日
    下午2時許自行駕車前往新北市○○區（地址詳卷）A女住處（
    下稱本案住處），並透過LINE聯繫A女，表示欲探望A女，A
    女因此同意被告進入其住處，被告進入A女住處後，利用與A
    女獨處、聊天之機會，基於強制性交之犯意，於同日下午5
    時許，徒手環抱A女，將A女抱起壓在床上，再以手隔著衣服
    撫摸A女胸部，再將A女內褲拉下，徒手撫摸A女下體，並欲
    將手指伸入A女陰道。嗣經A女尖叫、哭泣，被告始停止前開
    行為而未遂，A女遂要求被告離開其住處。因認被告涉犯刑
    法第221 條第2項、第1 項之強制性交未遂罪嫌等語。
參、再按犯罪事實應依證據認定之，無證據不得認定犯罪事實；
    無證據能力、未經合法調查之證據，不得作為判斷之依據；
    不能證明被告犯罪或其行為不罰者，應諭知無罪之判決，刑
    事訴訟法第154 條第2 項、第155 條第2 項、第301 條第1 
    項分別定有明文。復按認定不利於被告之事實，須依積極證
    據，苟積極證據不足為不利於被告事實之認定時，即應為有
    利被告之認定，更不必有何有利之證據。又事實之認定，應
    憑證據，如未能發現相當證據，或證據不足以證明，自不能
    以推測或擬制之方法，為裁判基礎；認定犯罪事實，所憑之
    證據，雖不以直接證據為限，間接證據亦包括在內，然無論
    直接或間接證據，其為訴訟上之證明，須於通常一般之人均
    不致於有所懷疑，而得確信其為真實之程度者，始得據之為
    有罪之認定，倘其證明尚未達到此一程度，而有合理性懷疑
    之存在時，即無從為有罪之認定（最高法院30年上字第816
    號、40年台上字第86號、76年台上字第4986號判例意旨可資
    參照）。況刑事訴訟法第161 條第1 項亦明定：檢察官就被
    告犯罪事實，應負舉證責任，並指出證明之方法。是檢察官
    對於起訴之犯罪事實，應負提出證據及說服之實質舉證責任
    ，倘其所提出之證據，不足為被告有罪之積極證明，或其指
    出證明之方法，無從說服法院以形成被告有罪之心證，基於
    無罪推定之原則，自應為被告無罪判決之諭知（最高法院92
    年台上字第128號判例亦同此意旨）。且按告訴人之告訴，
    係以使被告受刑事訴追為目的，是其陳述是否與事實相符，
    仍應調查其他證據以資審認。被害人就被害經過所為之陳述
    ，其目的在於使被告受刑事訴追處罰，與被告處於絕對相反
    之立場，其陳述或不免渲染、誇大。是被害人縱立於證人地
    位具結而為指證、陳述，其供述證據之證明力仍較與被告無
    利害關係之一般證人之陳述為薄弱。從而，被害人就被害經
    過之陳述，除須無瑕疵可指，且須就其他方面調查又與事實
    相符，亦即仍應調查其他補強證據以擔保其指證、陳述確有
    相當之真實性，而為通常一般人均不致有所懷疑者，始得採
    為論罪科刑之依據，非謂被害人已踐行人證之調查程序，即
    得恝置其他補強證據不論，逕以其指證、陳述作為有罪判決
    之唯一證據。
肆、公訴意旨認被告涉有前揭強制性交未遂罪嫌，無非係以被告
    於警詢及偵查中之供述；證人即告訴人A女於警詢及偵查中
    之證述；證人B男於偵查中之證述；證人C女於偵查中之證述
    ；被告與A女間LINE對話紀錄與IG對話紀錄；新北市政府家
    庭暴力暨性侵害防治中心107年11月29日新北家防綜字第107
    3238322號函附個案摘要報告、個案心裡創傷評估量表，及
    新北市政府警察局108年2月21日新北警鑑字第10803051158
    號鑑定書為其論據。
伍、訊據被告固坦認伊與A女於107年間為朋友，A女於107年8月
    底進行呼吸道手術後返家休養，伊於同年9月13日下午，自
    臺中駕車至本案住處附近，並透過LINE聯繫A女，表示欲探
    望A女，而A女同意伊進入本案住處，伊於同日下午2時50分
    許，有進入本案住處，並與A女聊天，且於同日下午5時許，
    離開本案住處等情，惟堅決否認有何強制性交未遂犯行，被
    告及其辯護人分別執以下列情詞置辯：
一、被告辯稱：伊沒有抱A女到床上或用手隔著洋裝摸A女的胸部
    ，也沒有脫下A女的內褲等語。
二、辯護意旨辯以：
（一）A女指訴及起訴書所載犯罪事實與客觀事實不符，而A女證
      述不一，且A女證述情狀與客觀事證互有矛盾，亦與經驗
      法則及社會通念不符。又C女證稱係A女主動告知案情大致
      情節，而B男於性平事件調查之陳述與原審之證述亦互有
      矛盾。況A女係於被告警詢時聽從員警建議開始截圖留存L
      ine對話紀錄時，封鎖被告，致被告無法擷取更多對話，
      而非被告於離開A女租屋處後隨即遭A女封鎖，此顯與客觀
      事實不符。
（二）再者，C女與B男並非A女往來密切之朋友，故對引發A女情
      緒低落之成因與情緒起伏變化，未必全然知悉，而許嘉文
      於接受派案時已先受告知A女為性侵害案件被害人，其當
      然以此方向關懷為核心，無須查證A女陳述內容真偽，且
      許嘉文無從體會A女於案發前之心理狀況及情緒表現特徵
      ，致無從比較A女案發前後情緒落差，無從衡鑑A女於案發
      前之心理評估，亦無從驗證心理評估與衡鑑之信度與效度
      。況據內政部警政署刑事警察局第一次鑑定未檢出人類男
      性Y染色體DNA量，第二、三次鑑定檢出之男性Y染色體DNA
      甲STR型別均與被告型別不同之結果即可排除被告涉案。
陸、關於證據能力之說明：
　　刑事訴訟法第308 條規定：「判決書應分別記載其裁判之主
    文與理由；有罪之判決並應記載犯罪事實，且得與理由合併
    記載。」，同法第310 條第1 款規定：「有罪之判決書，應
    於理由內分別情形記載左列事項：一、認定犯罪事實所憑之
    證據及其認定之理由。」，及同法第154 條第2 項規定：「
    犯罪事實應依證據認定之，無證據不得認定犯罪事實。」揆
    諸上開規定，刑事判決書應記載主文與理由，於有罪判決書
    方須記載犯罪事實，並於理由內記載認定犯罪事實所憑之證
    據及其認定之理由。所謂認定犯罪事實所憑之「證據」，即
    為該法第154 條第2 項規定之「應依證據認定之」之「證據
    」。職故，有罪判決書理由內所記載認定事實所憑之證據，
    即為經嚴格證明之證據，另外涉及僅須自由證明事項，即不
    限定有無證據能力之證據，及彈劾證人信用性可不具證據能
    力之彈劾證據。在無罪判決書內，因檢察官起訴之事實，法
    院審理結果，認為被告之犯罪不能證明，而為無罪之諭知，
    則被告並無檢察官所起訴之犯罪事實存在，既無刑事訴訟法
    第154 條第2 項所規定「應依證據認定之」事實存在。因此
    ，判決書僅須記載主文及理由，而理由內記載事項，為法院
    形成主文所由生之心證，其論斷僅要求與卷內所存在之證據
    資料相符，或其論斷與論理法則無違，通常均以卷內證據資
    料彈劾其他證據之不具信用性，無法證明檢察官起訴之事實
    存在，所使用之證據並不以具有證據能力之證據為限，是以
    本件被告既經本院認定應受無罪之諭知，本判決即不再論述
    所援引有關證據之證據能力，合先敘明。
柒、經查：
一、被告於107 年間與A 女為朋友，A 女於107 年8 月底進行手
    術，被告知悉上開情事，於同年9 月13日下午，自臺中駕車
    至本案住處附近後，以LINE聯繫A 女表示欲與探望A 女，同
    日下午2 時50分許，A 女讓被告進入本案住處，被告並在本
    案住處與A 女聊天等情，業據被告於原審、本院審理時坦白
    承認（見原審法院108年度侵訴字第53號卷【下稱原審卷】
    一第77至78頁；本院卷第320頁），並核與證人即告訴人A女
    於警詢、偵查及原審審理時所證述之情節一致（見公開偵卷
    第10頁、第29至31頁；原審卷一第188 至190 頁、第195 頁
    ），復有A 女之代號與真實姓名對照表（見不公開偵查卷第
    3頁）、LINE對話內容（見公開偵卷第43至47頁、第57至61
    頁）附卷可稽，是前揭各情，堪以認定。
二、告訴人固於警詢、偵查及原審審理時指述被告對其為強制性
    交未遂行為等節，而為以下證述：
（一）於107年9月15日警詢時證稱：被告先跟伊借浴室洗澡，他
      出來後只穿內褲，伊本來坐在房間沙發上，被被告抱至床
      上強脫伊的內褲，並用手指碰觸伊的下體外陰部及用手抓
      伊的胸部，因為伊剛開完刀，所以被告來伊的租屋處找伊
      探病。伊被侵害當時精神狀況正常，被告使用暴力硬抓住
      伊的手，使伊無法反抗，而伊有反抗，伊徒手掙扎並大叫
      ，但是被告抓住伊的手，所以無法阻止他的行為，因為被
      告抓住伊的手腕，導致伊的左手腕瘀青。被告在侵害前、
      後，沒有拿取伊的財物或給伊承諾，只是一直對伊道歉，
      被告鬆手之後，伊就將被告趕出伊的住處，伊當時穿著之
      衣物沒有保留等語（見公開偵卷第9至12頁）。
（二）於107年11月7日偵查中證述：伊在107年8月底開刀，107 
      年9 月13日下午，被告直接自臺中開車至本案住處附近，
      被告就打電話給伊，因為伊跟被告是好朋友，伊就想說被
      告從臺中開車上來，所以伊還是到租屋處的樓下接被告，
      被告就說他去夜店一夜都沒有睡了，被告就跟伊說，他想
      跟伊借睡覺的地方，伊就把伊的床給他睡，伊就坐在沙發
      上玩手機，被告後來又覺得他都沒有洗澡，要跟伊借廁所
      ，洗完澡之後，被告就穿著內褲出來，當時伊覺得沒有什
      麼，因伊家裡也有2 個哥哥，被告就躺在床上，伊在沙發
      上，伊等就聊天，就聊了一些伊開刀的事情，這中間被告
      有睡覺沒有講話，後來被告突然醒來，他就突然走到沙發
      這邊，就用公主抱的方式把伊抱起來，把伊放在床上，然
      後他就壓著伊，伊就跟他講說不要這樣子，伊剛開刀完很
      痛，他就摀住伊的嘴巴叫伊不要叫，被告就抓伊的胸部，
      伊當時是穿著長裙，長裙裏有內襯，他試圖要把長裙及內
      襯拉起來，但是內襯拉不起來，所以被告就沒有繼續脫衣
      服，被告就把伊的內褲拉下來，然後用他的手指撫摸伊的
      下體，被告準備要把手指伸進伊的陰道，伊就很緊張，伊
      就一直叫，被告看伊快要哭了才停下來，後來被告就跟伊
      道歉，伊就趕快穿起內褲，然後叫被告走。當時被告把伊
      推在床上的時候，伊有掙扎，伊一直跟被告說伊剛開完刀
      ，當時伊的手腕很痛，因為被告一直抓著伊，但是伊隔天
      才去醫院基本上沒有驗出什麼東西。伊在警察局說伊的手
      腕有瘀青，因為這個瘀青很淺，所以隔天驗傷時已經驗不
      到了。（被害人庭呈案發時所穿著之衣服及內褲）這衣服
      跟內褲事發後，伊都沒有清洗，這些衣服及內褲等伊都不
      要了，當時被告有碰到伊胸部的地方及內褲的地方
　　　等語（見公開偵卷第29至32頁）。
（三）於原審審理時證稱：107 年9 月13日下午，被告自臺中開
      車至本案住處附近，與伊聯絡，伊想說被告從臺中來，總
      不好要他回去，伊因開刀未梳洗，便整理一下，約當日下
      午2 時多將近3 時許讓被告進入本案住處，被告與伊聊天
      ，後來被告說他很累想睡，向伊借浴室洗澡，伊想被告會
      借睡伊床，所以借浴室讓被告盥洗，但後來被告自浴室出
      來時，僅穿一件內褲，因被告衣服很臭，所以伊不介意，
      被告便躺在伊床上，伊在沙發上，2 人繼續聊天，之後被
      告睡了一下，被告醒來後，突然走到沙發將伊抱到床上，
      壓著伊，伊剛開完刀很痛，伊跟被告說不要這樣，當時伊
      穿著洋裝，被告隔著衣服摸伊胸部，又試圖將伊裙子及內
      襯拉起，但拉不起來，便拉下伊內褲，以手指撫摸伊下體
      ，憑伊的感覺，被告的手有進入到伊的陰道，沒有很深，
      伊一直叫且哭，並說不要，被告才停止，被告當時是先碰
      伊胸部，然後再踫陰部等語（見原審卷一第187至201頁）
      。
（四）惟以：
（１）觀諸前揭告訴人先後所為之證述，其就案發當時被告有無
      以手指侵入其陰道、案發時其所穿著衣物事後以如何方式
      處理等情證述情節，核屬有間。
（２）又告訴人於警詢時證稱：被告使用暴力硬抓住伊的手，伊
      有反抗，伊徒手掙扎並大叫，因為被告抓住伊的手腕，導
      致伊的左手腕瘀青等語，於偵查中則證稱：當時被告把伊
      推在床上的時候，伊有掙扎，伊的手腕很痛，因為被告一
      直抓著伊，但是伊隔天才去醫院基本上沒有驗出什麼東西
      ，伊在警察局說伊的手腕有瘀青，因為這個瘀青很淺，所
      以隔天驗傷時已經驗不到了等語，而告訴人於107 年9 月
      14日晚間11時28分，經驗傷結果，其中顯示身體各部位均
      無明顯傷痕，有受理疑似性侵害事件驗傷診斷書在卷可考
      （見不公開偵查卷第11至15頁），且本院就107年9月15日
      製作A女調查筆錄時，警員林柔均有無當場檢視A女左手腕
      之瘀青等情函詢新北市政府警察局新莊分局，經覆以：於
      107年9月15日01時59分許製作A女調查筆錄時，因A女表示
      沒有保留案發時之衣物，故未另外提醒保存方式，A女表
      示左手腕有瘀青，現場查看並未留下任何傷勢，因A女表
      示不需進入減述流程，故現場無他人陪同等語，有製作告
      訴人調查筆錄之警員林柔均出具之職務報告在卷可佐（見
      本院卷第115頁），則見告訴人所指述案發當時被告有對
      其施以前揭強暴方式一節，尚非有憑。
（３）再者，案發當日告訴人所著洋裝左胸墊內側斑跡、右胸墊
      內側（主要型別）檢出同一種男性Y 染色體DNA甲STR 型
      別，與被告型別不同，可排除來其自被告一情，有內政部
      警政署刑事警察局108 年2 月23日刑生字第1078019552號
      鑑定書在卷足佐（見公開偵卷第141至143頁），且於本院
      審理時，經依被告及其辯護人之聲請，再將上開告訴人所
      提出案發當日告訴人所著衣物，送請內政部警政署刑事警
      察局進行鑑定，鑑定結論：洋裝外部前側胸部處微物（主
      要型別）、洋裝左、右側胸墊外側微物及本案前次送鑑洋
      裝左胸墊內側斑跡、右胸墊內側斑跡（主要型別）檢出同
      一種男性Y 染色體DNA甲STR 型別，與被告型別不同，可
      排除來其自被告一情，亦有內政部警政署刑事警察局110 
      年4月26日刑生字第1100018130號鑑定書在卷可憑（見本
      院卷第193至202頁），從而，告訴人所為之指述，要難逕
      認與上開內政部警政署刑事警察局所為鑑定結論相合，自
      非得以逕取。
（４）至告訴人固具狀陳稱：倘若伊知道，伊的衣服在外面晾了
      一個多月，會驗出別人的DNA，伊是否就不應該傻傻的交
      出去等語（見本院卷第279頁），然告訴人於107年11月7
      日偵查中當庭提交案發當日告訴人所著衣物時證稱：這衣
      服跟內褲事發後，伊都沒有清洗等語明確（見公開偵卷第
      32頁），復於原審審理時證稱：伊交給警察送驗的洋裝沒
      有洗過，伊放在桶子裏等語（見原審卷一第199頁），況
      告訴人於107年10月26日性平事件約談時亦陳稱：現在就
      是衣服還沒洗，那件衣服跟內褲都還留著，要等檢察官收
      伊的衣服；（警察沒有跟妳要嗎？）到時後，叫伊先用袋
      子裝起來；（密封袋？）嗯等語（見原審卷一第424頁）
      。職是，尚不足僅憑告訴人於本院所為之陳述，即認上開
      送請內政部警政署刑事警察局鑑定之衣物，有何受污染之
      情。
（５）稽此，告訴人前揭所為被告有公訴意旨所示強制性交未遂
      行為之指述，尚非無瑕疵可指，是否與事實相符，自應調
      查其他證據加以審認，自不得僅以告訴人上開證述，即作
      為被告有罪認定之唯一證據。
三、公訴意旨雖引用證人B男於偵查中之證述，以證明A女於案發
    後隔日前往學校上課，A女神情鬱悶，B男私下詢問A女有無
    異狀，A女始告知B男其遭被告壓在床上，被告強行脫去A女
    內褲並撫摸A女下體；A女陳述前開經過時，有掉眼淚；B男
    聽完A女陳述之事發經過後，向A女表示應該要報警處理，A
    女表示不知道要怎麼處理，B男打電話給學校教官，教官跑
    到A女住處，帶A女與B男一起去警局報案之事實。並執證人C
    女於偵查中之證述，以證明A女曾在半夜打電話給C女，當時
    A女情緒不穩，快要哭出來，A女告知C女被告當日去其住處
    找她，被告強行抱A女，A女陳述時不斷啜泣，C女怕刺激A女
    ，並未再進一步詢問事發經過，C女安撫A女，要A女趕快休
    息；A女事後告知C女其已經報案之事實。然查：
（一）按被害人就被害經過所為之指述，不得作為認定犯罪之唯
      一證據，仍應調查其他補強證據以擔保其指證、陳述確有
      相當之真實性。而茲所謂之補強證據，係指被害人指述以
      外，與其指證具有相當程度關聯性之證據而言。又證人陳
      述之證言，常有就其經歷、見聞、體驗事實與他人轉述參
      雜不分，一併陳述之情形，故以證人之證詞作為性侵害被
      害人陳述之補強證據，應先釐清該證人證言內容之性質，
      以資判斷是否具備補強證據之適格。其中如係以聞自被害
      人在審判外之陳述作為內容所為之轉述，因非依憑證人自
      己之經歷、見聞或體驗，乃為傳聞證言，且屬於與被害人
      之陳述具有同一性之重複性證據，仍不失被害人所為陳述
      之範疇，而非被害人所為陳述以外之其他證據，不足以作
      為被害人所指述犯罪事實之補強證據（最高法院104 年度
      台上字第344 號判決意旨參照）。
（二）證人B 男於偵查、原審審理時證稱：伊與A 女為同班同學
      ，與A 女算很熟，伊不認識被告，平常A 女見到伊都會打
      招呼，不會看到人不講話或眼神閃避，但107 年9 月間某
      日，A 女非常鬱悶，看起來怪怪的，伊便詢問A 女發生何
      事，A 女一直稱沒有，當天上完課後，A 女仍然鬱悶，A 
      女平常不是這樣，伊覺得非常奇怪，因A 女住在學校附近
      ，伊便陪A 女走路回家，並再追問A 女狀況，快到A 女家
      時，A女才說昨日一位認識很久但很久沒聯絡的男生自臺
      中上來A女住處探病，A 女因該男特別從臺中上來，所以
      讓該男進屋，2 人原在A 女住處聊天，後來該男去洗澡，
      洗完澡後穿一件內褲躺在A 女床上，後來該男起身抱住A 
      女，將A 女壓在床上，A 女不斷掙扎、拒絕，該男摸A 女
      並脫A 女褲子，A女哭，該男被A 女嚇到，向A 女道歉。A
       女不願意講到此事，一邊敘述一邊哭泣，伊聽聞後告訴A
       女應該報警，但A 女不想讓此事曝光，且不知如何處理
      ，所以伊打電話給學校教官告知此事，教官便帶A 女及伊
      前去報警，前開伊所稱A 女陳述該男所為係綜合伊陪同A 
      女返家及A 女於警局製作筆錄時聽聞A 女所言內容等語（
      見公開偵卷第91至92頁；原審卷一第201 至211 頁）。
（三）證人C 女於偵查、原審審理時證稱：A 女係伊好友，但伊
      不認識被告，107 年9 月間某日半夜，A 女打電話予伊，
      伊感覺A 女情緒不穩快要哭，伊便詢問A 女發生何事，A 
      女稱當天有一位男生至A 女住處找A 女，對A 女動手動腳
      ，伊詢問A 女係何情形，A 女剛開始不太敢講，伊告訴A 
      女不要害怕，A 女才稱該男有抱A 女，將其壓在床上，摸
      A 女胸部、強吻A 女，伊問A 女此事何時發生，A 女稱當
      日傍晚，伊問A 女怎麼沒在傍晚就打電話給伊，A 女稱其
      嚇到，伊問A 女還好嗎，A 女稱還是會怕，A 女講到後來
      有點啜泣，伊感覺A 女情緒不穩，便不敢多問怕刺激A 女
      ，伊要A 女冷靜一下趕快休息便結束通話。隔天伊打電話
      詢問A 女狀況，A 女稱有通知學校教官，教官報警，其已
      製作筆錄。之後伊在學校遇到A 女，有詢問A 女心情是否
      較為平復，A 女稱提到此事其還是會害怕，心情還是或起
      伏，A 女報警後，伊亦曾至A 女住處找A 女，每次提到此
      事A 女都會哭，有一陣子，A 女曾經向伊提到其有點怕跟
      人接觸等語（見公開偵卷第133 至134 頁；原審卷一第21
      2 至219 頁）。
（四）據前揭證人B男、C女所為證述，其等雖證稱A女曾告知其
      等A女遭人強制性交未遂之事，然其等關於被告對A女強制
      性交未遂之證述，因係聽聞A女之傳述，而非就與本案待
      證事實有重要關係之親身經歷、見聞、體驗之具體客觀事
      實為陳述，此等事項之陳述既屬傳聞自A女之轉述，乃為
      傳聞證言，且屬於與A女之陳述具有同一性之重複性證據
      ，而非A女所為陳述以外之其他證據，揆諸前揭說明，已
      不屬適格之補強證據。至證人B男所證案發後A女之情緒反
      應、A女報案之經過；證人C女所證案發後A女與其聯絡及A
      女之情緒反應等情，均係證人B男、C女親自見聞案發後A
      女之情緒反應，此部分證述固得為證據，惟依前揭卷內相
      關事證，尚難認定A女於前揭時、地遭被告強制性交未遂
      ，況依新北市政府家庭暴力暨性侵害防治中心109年1月9
      日新北家防綜字第1093400381號函附輔導報告之記載：案
      主從國中至今，經歷案父母罹癌、感情問題及本次強制案
      件等等之事件，每每都讓案主感受壓力及情緒低落，甚至
      有動過自傷想法或輕生念頭等語（見原審卷一第283頁）
      ，可知A女多年來已有因家庭、感情問題，而生感受壓力
      及情緒低落之情，則A女事發後有上開情緒反應之原因，
      是否單為因被告有對A女強制性交未遂之行為，實非無疑
      ，是無法據以證人B男、C女之證述，作為A女所指述犯罪
      事實之補強證據。
四、公訴意旨雖以被告與A女間LINE對話紀錄與IG對話紀錄，證
    明被告與A女事發前為好友，被告有意追求A女，A女因顧慮
    手術結果，並未接受被告追求；被告於案發當日聯繫A女，
    向A女表示欲北上探望A女，A女於案發當日始閱覽被告訊息
    ，被告告知馬上會前往A女住處探望A女之事實。然此部分待
    證事項尚與本案犯罪構成要件事實無直接關連性，自無法逕
    執以推論被告有公訴意旨所指強制性交未遂之犯行，亦不足
    作為告訴人上開證述具真實性之佐證。
五、公訴意旨復執新北市政府家庭暴力暨性侵害防治中心107年1
    1月29日新北家防綜字第1073238322號函附個案摘要報告、
    個案心裡創傷評估量表（見公開偵卷第67至74頁），以證明
    A女於案發後對被告感到恐懼，對本案事發經過有諸多強烈
    且無法克制之情緒反應之事實。然所謂創傷後壓力症候群（
    PTSD）主要是一個人對於突發、極度重大外來事件（如車禍
    、地震、性侵害等）嚴重物理性傷害、身體或心理上脅迫等
    ）的一種心理生物學反應，當事人因為這些嚴重物理性傷害
    、身體或心靈上遭受脅迫等事件，經歷到強烈害怕、無助、
    驚恐等情緒，造成強而有力之主觀反應（例如：不斷回想痛
    苦的記憶、情境再現，或逃避、情緒麻木），受影響較小的
    人會在短時間內自行恢復，有些人可能較嚴重，需要較長的
    時間與治療才能復原，甚或須求助醫療服務，每個人遭遇之
    具體情形不同，忍受力、復原情形自然也有所不同，復衡以
    上開個案摘要報告、個案心裡創傷評估量表所憑，無非係根
    據A女之單方陳述及A女之填選，是否得憑此佐證告訴人上開
    指述情節之可信性，非無疑義，從而，尚無足依憑上開新北
    市政府家庭暴力暨性侵害防治中心函附個案摘要報告、個案
    心裡創傷評估量表及公訴意旨所指之待證事實，即遽為被告
    不利之認定。
六、至證人許嘉文固於原審審理時證稱：107 年9 月至108 年9 
    月間，伊在新北市政府家庭暴力暨性侵害防治中心委外單位
    桃園市助人專業促進協會擔任心理輔導員，伊有諮商心理師
    證照。新北市政府家庭暴力暨侵害防治中心社工接觸A 女個
    案，伊與社工一同接洽A 女，伊知道A 女遭受性侵害事件，
    之後伊對A 女為心理輔導。伊曾為A 女做心理諮商12次，一
    開始與A 女接觸時，A 女有很多情緒反應，譬如睡不著或惡
    夢干擾其生活，使A 女沒辦法好好休息，伊建議A 女先就醫
    ，穩定身心狀況，之後才能進入會談，針對A 女情緒反應或
    困擾部分討論並進行一些輔導。心理諮商過程中，A 女提及
    其接受下顎手術時，許多朋友會來探望，有位友人自臺中北
    上探望，A 女讓該男進入其住處，一開始其等聊天，該男稱
    他去夜店回來，覺得很髒很臭，請A 女讓他去浴室盥洗，盥
    洗完後，該男躺在床上，A 女坐在沙發上滑手機，過沒多久
    ，該男過來把A 女抱至床上，摸A 女胸部及下體。一開始A 
    女陳述此事時充滿害怕，有時候會伴隨一點發抖，通常提到
    此事情A 女就開始落淚。伊每一次與A 女會談後，就會登入
    系統登打該次會談過程及內容重點，且會依據整個服務歷程
    提供伊個人評估與分析，卷附新北市政府家庭暴力暨性侵害
    防治中心輔導報告（即原審卷一第283 至287 頁）係伊依照
    伊對A 女心理諮商實際經過而撰寫製作，伊從A 女之反應及
    以專為性侵害被害人所設計之量表與A 女確定其感覺及內容
    ，伊認為A 女有可能遭逢了重大壓力事故，A 女有提到父母
    罹癌之家庭壓力，也有一些感情壓力，但在輔導時，遭受性
    侵害對其影響最大，影響其生活非常多等語（見原審卷一第
    469至478頁）。惟證人許嘉文上開所證，有關A女陳述本案
    案發經過之記載，無非係根據A女之單方陳述，其內容性質
    上亦屬A女於審判外之陳述，而不具補強證據之適格性，自
    無足資以佐證A女指述之真實性，且據前述，A女可能遭逢之
    重大壓力事故，並非僅有本案，尚有其他家庭、感情壓力，
    A女之情緒反應肇因即非單一，是無法據以證人許嘉文之證
    述，作為A女所指述犯罪事實之補強證據。
七、公訴意旨復憑新北市政府警察局108年2月21日新北警鑑字第
    10803051158號鑑定書（見不公開偵查卷第27頁），以證明A
    女就被告是否於案發時有脫下其內褲，並以手撫摸其下體經
    測試後，無不實反應之事實。惟觀諸上開鑑定書，A女係就
    「他（乙○○）有沒有在房間裏摸你下體？」、「本案，他
　　（乙○○）有沒有在房間裏摸你下體？」等問題，均回答「有
    」呈無不實反應，其性質上仍不失告訴人所為陳述之範疇，
    而非告訴人所為陳述以外之其他證據，不足以作為告訴人所
    指述犯罪事實之補強證據。況按測謊鑑定為調查證據方法之
    一種，審理事實之法院本得斟酌案內一切情形，自由裁量以
    鑑定或其他適當方法調查證據（最高法院94年度台上字第68
    03號判決意旨參照）；又測謊所得之證據，固非不得參酌其
    他證據以判斷待證事實，然無論施測方或受測方，抑或測謊
    設備，仍不能謂無可能之變數存在，自難認足以作為唯一及
    絕對之依據（最高法院98年度台上字第3439號判決意旨參照
    ）。而據前述，公訴人既未舉出積極事證以證明被告有上開
    強制性交未遂犯行，揆諸前揭說明，要無從僅據告訴人之測
    謊鑑定之結果即為被告不利之認定，且尚不足徒憑上開鑑定
    書之鑑定結果逕認定被告於前揭時、地，有對告訴人為脫下
    其內褲，並以手撫摸其下體之行為，是無法逕執以推論被告
    有公訴意旨所指強制性交未遂之犯行，亦不足作為告訴人上
    開證述具真實性之佐證。
八、再者，告訴人雖就伊本對被告前來探望一事感到欣慰，並在
    本案發生前，於IG上發文表示見到被告非常開心等語，然於
    被告離開本案住處後，伊即將被告聯繫方式封鎖等情證述在
    卷（見公開偵卷第31頁；原審卷一第191 頁），而被告亦供
    稱案發當時伊與告訴人均以IG、Line聯繫，當日離開本案住
    處後，告訴人即將其IG封鎖等語在卷（見公開偵卷第39頁）
    ，然據前述，告訴人上開指述不得作為被告有罪認定之唯一
    證據，而證人B男、C女、許嘉文等人之證詞，及上開新北市
    政府家庭暴力暨性侵害防治中心函附個案摘要報告、個案心
    裡創傷評估量表等件，亦均無足作為告訴人上開證述具真實
    性之佐證，且告訴人上開證述內容之真實性，尚屬有疑，難
    以採信等節，業經本院依據卷內相關事證認定詳如前述，復
    參諸案發當日晚間7時47分許，被告仍以LINE傳送「我還在
    」、「新竹」等語予告訴人，並經告訴人讀取訊息，有LINE
    對話紀錄在卷可佐（見公開偵卷第61頁），是難遽認告訴人
    於被告離開本案住處後，即將被告聯繫方式封鎖一情，況案
    發後告訴人縱有封鎖被告聯繫方式，衡情其原因並非單一，
    亦非得逕論斷被告對告訴人有何不軌之行為，則自無足憑此
    為補強告訴人指證被告有對其為本案強制性交未遂犯行之事
    證，而無法執為不利被告認定之憑佐。
九、公訴人雖依本案被告警詢及偵查中之供述，以證明被告與A
    女原為朋友，被告因得知A女進行手術後在家休養，被告因
    此駕車北上，並以LINE聯繫A女，向A女表示欲至A女住處探
    望A女；被告進入A女房間後，向A女借用浴室洗澡，被告洗
    完澡後僅身穿內褲躺在A女床上，A女則坐在沙發上與被告聊
    天，過程中被告有睡著；被告離開A女住處後，A女隨即將與
    被告聯繫之IG等通訊軟體封鎖之事實，然被告自始未供承有
    強制性交未遂之行為，是當無從憑以被告之供述及前揭公訴
    意旨所指之待證事項，作為認定被告有上開公訴人所指之強
    制性交未遂犯行之證據。
捌、綜上所述，公訴人前揭所指被告涉有強制性交未遂之罪嫌，
    所舉之事證，尚有可疑之處。本院依憑卷附證據，無從得出
    毫無合理懷疑之有罪確信，此外，復查無其他積極證據足以
    證明被告犯罪，揆諸前開說明，本於罪疑唯輕原則，自應為
    被告有利之認定。原審不察，遽認定被告與A 女於107 年間
    為朋友，A 女於107年8 月底進行手術，被告知悉上開情事
    ，於同年9 月13日下午，自臺中駕車至本案住處附近後，以
    LINE聯繫A 女表示欲探望A 女，A 女顧及情誼不便婉拒，於
    同日下午2 時50餘分許，讓被告進入本案住處，被告先與A 
    女聊天，後竟基於強制性交之犯意，於同日下午5 時餘許，
    將A 女抱至床上，以身體壓住A 女，不顧A 女出言哀求拒絕
    ，以手隔著洋裝撫摸A 女胸部，再拉下A 女內褲，以手撫摸
    A 女下體，欲將手指伸入A 女陰道時，A 女驚恐哭叫並一再
    拒絕，被告見A 女哭泣始停手而未遂，並向A 女道歉，A 女
    即要求被告離開本案住處，尚有未洽。被告上訴意旨，執以
    指摘原判決不當，非無理由，原判決既有上開可議而無可維
    持，自應由本院將原判決撤銷，另為被告無罪之判決。
據上論斷，應依刑事訴訟法第369條第1項前段、第364條、第301
條第1項，判決如主文。
本案經檢察官李佳穎提起公訴，檢察官侯千姬到庭執行職務。
中　　華　　民　　國　　110 　年　　8 　　月　　24　　日
                  刑事第十九庭審判長法　官　曾淑華
                                    法　官　陳文貴
                                    法　官　王美玲　
以上正本證明與原本無異。
檢察官如不服本判決，應於收受送達後20日內向本院提出上訴書
狀，其未敘述上訴之理由者並得於提起上訴後20日內向本院補提
理由書（均須按他造當事人之人數附繕本）「切勿逕送上級法院
」。
被告不得上訴。
                                    書記官  李逸翔
中　　華　　民　　國　　110 　年　　8 　　月　　24　　日